【裁判字號】    97,交聲,1450
【裁判日期】    970930
【裁判案由】    交管條例聲異
【裁判全文】
臺灣板橋地方法院交通事件裁定        97年度交聲字第1450號
原處分機關  臺北市政府警察局
受處分人即
異  議  人  甲○○
上列異議人因不服臺北市政府警察局於民國97年4 月30日所為北
市警交裁計字第9704300001號違反道路交通管理事件裁決書所為
處分，經聲明異議，本院裁定如下：
    主  文
異議駁回。
    理  由
一、原處分略以：受處分人即異議人甲○○領有臺北市政府警察
    局核發之計程車駕駛人執業登記證（證號：A014632 號），
    因未依規定期限辦理96年之年度查驗，迄民國97年2 月2 日
    已逾年度查驗期限6 個月以上，經原處分機關即臺北市政府
    警察局依道路交通管理處罰條例第36條第3 項、第4 項規定
    ，廢止受處分人之執業登記，並自裁決日起1 年內不得辦理
    執業登記。
二、異議意旨略以：伊詢問多名計程車駕駛人得知新制之計程車
    駕駛人執業登記，於年度個別查驗期限前專函通知駕駛人，
    逾期尚未查驗經舉發者，限期令其辦理查驗，使有改正疏失
    之機會，於期限仍不辦理者，則掣單舉發收繳營業登記證，
    既有新制，異議人未蒙其利。且異議人患有眩暈症，自96年
    初夏起就醫，並長期寄居臺南鄉下與寡母相伴照應，暫遠離
    都會調息身心，服藥復健期早日康復，於97年2 月21日經醫
    師檢驗後稱復原良好，始於同年月25日恢復駕駛計程車之工
    作，遂遭警掣單舉發，未予改正之機會，為此聲明異議，請
    求撤銷原裁決處分云云。
三、查異議人於97年5 月5 日收受本案原處分機關裁決書，於同
    年月26日向原處分單位提出聲明異議狀，異議人雖因不諳法
    律，致誤向原處分機關提出上開聲明異議狀，仍應視為係向
    本院提出聲明異議，故認其聲明異議未逾期，合先敘明。
四、按計程車駕駛人之執業登記證及其副證每年查驗一次，計程
    車駕駛人自領得執業登記證及其副證之翌年起，應於每年出
    生日前後1 個月內檢具下列文件（略），向原發證之警察局
    申請查驗，計程車駕駛人執業登記管理辦法第11條第1 項定
    有明文。又計程車駕駛人，不依規定期限，辦理執業登記事
    項之異動申報，或參加年度查驗者，處新臺幣1,200 元罰鍰
    ；逾期6 個月以上仍不辦理者，廢止其執業登記。計程車駕
    駛人經依前項之規定廢止執業登記者，未滿1 年不得再行辦
    理執業登記，道路交通管理處罰條例第36條第3 項、第4 項
    亦分別定有明文。
五、經查：
（一）異議人甲○○為營業小客車駕駛人，領有臺北市政府警察
      局核發之計程車駕駛人執業登記證，而自領得執業登記證
      及其副證之翌年起，應於其每年出生日即7 月2 日前後1
      個月內檢具相關文件，送臺北市政府警察局查驗，故異議
      分人應於97年6 月2 日至8 月2 日間，主動申請辦理查驗
      ，然異議人未依限辦理查驗，至97年2 月25日經警查獲其
      查驗已逾6 個月之事實，為異議人所不爭執，並有內政部
      警政署計程車駕駛人資訊系統資料、交通部公路總局臺北
      區監理所97年3 月14日北監營字第0976006723號函及臺北
      市政府警察局違反道路交通管理事件裁決書各1 紙在卷可
      憑，異議人之違規事實堪以認定。
（二）道路交通管理處罰條例第36條第3 項、第4 項之規定，係
      立法者就計程車駕駛人逾期未辦理執業異動登記之違規情
      節輕重，經考量計程車駕駛人之財產及工作權之限制後，
      而為區別之適用，就逾期未達6 個月者，僅處以罰鍰，如
      逾期已達6 個月以上者，則應廢止其執業登記，且就計程
      車駕駛人有逾期達6 個月以上未辦理執業登記事項異動申
      報或參加年度查驗之違規事實，直接規定應廢止執業登記
      之法律效果，因之廢止其執業登記之處分，裁處機關僅考
      量計程車駕駛人是否已逾6 個月以上未參加年度查驗之違
      規情事，不以「經通知逾期未參加年度查驗」為裁罰條件
      。故異議人稱原處分機關應先限期令其辦理查驗，於期限
      內仍不辦理者，方應掣單舉發收繳營業登記證云云，尚屬
      無據，況異議人既以計程車駕駛為職業，就計程車駕駛人
      之執業登記取得資格為何、何時需辦理異動登記、何時需
      參加年度查驗，以及若違反相關規定之法律效果為何，均
      應為異議人所明確知悉，自難以主管機關未通知辦理查驗
      而減免其責任。
（三）按計程車駕駛人如因服役、出國、重病住院、分娩、服刑
      或職業駕照吊扣中等正當理由，不能於期限內辦理執業登
      記證查驗者，應審核其情形是否符合正當理由，及是否於
      原因消滅後3 個月內檢同有關證明文件，補辦查驗，於警
      察機關辦理計程車駕駛人執業登記管理事項作業要點第12
      點第2 目定有明文，查異議人辯稱其於查驗期間內患有眩
      暈症云云，然其提出之病歷證明書僅有各次就醫紀錄，並
      無住院記錄，且於查驗期間之最末日（96年8 月2 日）亦
      無因病就醫情事一情，有蘆洲李耳鼻喉科診斷書1 份在卷
      可參，與法令得補辦查驗之事由尚未合，故異議人以此為
      由提起異議，顯不可採。
六、綜上所述，異議人甲○○未依規定辦理查驗，且逾6 個月以
    上仍未辦理參加年度查驗之違規事實既可認定，原處分機關
    依道路交通管理處罰條例第36條第3 項、第4 項之規定裁處
    廢止異議人之執業登記，並自裁決之日起1 年內，不得再行
    辦理執業登記之處分，於法並無何違誤或不當之處，本件異
    議為無理由，應予駁回。
據上論斷，應依道路交通案件處理辦法第19條，裁定如主文。
中    華    民    國    97    年    9     月    30    日
                        交通法庭法  官  俞秀美
以上正本證明與原本無異。
如對本裁定不服，應於送達後5日內，向本院提出抗告狀（應抄
附繕本）。
                                書記官  謝怡貞
中    華    民    國    97    年    9     月    30    日


司法院資訊處製作；財團法人民間司法改革基金會備份。
